臺灣屏東地方法院交通事件裁定　　　　 96年度交聲字第223號
原處分機關　交通部公路總局高雄區監理所屏東監理站
異　議　人
即受處分人　乙○○
上列異議人因違反道路交通管理處罰條例案件，對於交通部公路
總局高雄區監理所屏東監理站96年10月9 日所為之處分（原處分
案號：屏監違字第裁82－Ｚ3 Ａ007048號），聲明異議，本院裁
定如下：
    主  文
原處分撤銷。
乙○○不罰。
    理  由
一、原處分意旨略以：異議人即受處分人乙○○所有之車牌號碼
    ZY-0003號自小客車，於民國96年9月20日15時14分許，經他
    人駕駛行經國道一號南下171 公里處，為警以該自小客車有
    使用他車牌行駛之違規情事，予以開單舉發。嗣原處分機關
    即交通部公路總局高雄區監理所屏東監理站認異議人上開情
    形，違反道路交通管理處罰條例第12條第1 項第5 款之規定
    ，裁處異議人新臺幣（下同）5,400 元之罰鍰等語。
二、聲明異議意旨略以：伊前因需錢孔急，於94年9 月19日將其
    所有之上開自小客車典當予元大融資公司，嗣因財務仍未好
    轉，未能如期將該車贖回，而喪失該車所有權，並無違規情
    事。為此，提出本件聲明異議等語。
三、按汽車所有人有牌照借供他車使用或使用他車牌照行駛，處
    汽車所有人3,600 元以上10,800元以下罰鍰，並禁止其行駛
    ，道路交通管理處罰條例第12條第1 項第5 款定有明文。又
    上開道路交通管理處罰條例第12條所稱之「汽車所有人」，
    依民法第761 條第1 項前段規定，非以現實交付為限，如依
    同條第1 項但書及第2 項、第3 項規定之簡易交付，占有改
    定及指示交付，亦發生交付效力，而此項規定於汽車物權之
    讓與，亦有適用，雖依道路交通安全規則之規定，汽車牌照
    應由汽車所有人向公路監理機關申請登記，經檢驗合格後發
    給之，過戶時亦同（同規則第8 條及第15條），不過係交通
    主管機關基於行政權之作用，管理汽車動態過程之措施，故
    應申請登記之事項涉及新領牌照、過戶、變更汽車顏色、型
    式、輪胎雙數及尺寸等（同規則第23條），暨停駛、復駛、
    報廢、繳銷牌照及註銷牌照等各項，其內容及登記之效力，
    與汽車物權之得喪變更，尚屬有間，自不能因道路交通安全
    規則，設有公路監理機關之登記制度而排除民法第761 條規
    定之適用（最高法院70年台上字第4711號判例意旨參照）。
    是以，上開道路交通管理處罰條例第12條所處罰對象之「汽
    車所有人」，自應限縮於違規當時之汽車所有人為限，如該
    車已經移轉他人而非該車之所有權人，則在不處罰之範圍之
    內，乃屬當然。
四、查異議人乙○○所有之上開自小客車，於96年9 月20日15時
    14分許，經他人駕駛行經國道一號南下171 公里處，為警以
    該自小客車有使用他車牌行駛之違規情事，予以開單舉發之
    事實，固為異議人所不爭執，並有內政部警政署國道公路警
    察局96年9 月29日舉發違反道路交通管理事件通知單1 紙在
    卷可稽。然上開自小客車業於94年9 月19典當予元大融資公
    司，嗣異議人未按期贖回，已於95年6 月2 日流當轉賣予他
    人等情，已據證人即元大融資負責人甲○○於本院審理時具
    結證稱：上開自小客車係於94年9 月19日由乙○○所典當，
    本應在94年10月18日贖回，惟乙○○迄至95年6 月2 日均未
    前來贖回，伊始將上開自小客車轉售予他人等語（見本院卷
    第14至15頁），此外，復有典當借據收據3 紙、當票1 紙、
    汽（機）車買賣合約1 件在卷可證。足見異議人辯稱：伊業
    於94年9 月19將上開自小客車典當，且已喪失所有權等語，
    與事實相符，堪以採信。依前開說明，異議人於本件警舉發
    違規之時間即96年9 月29日，既已喪失上開自小客車之所有
    權，自不能因異議人為該自小客車之登記名義人，即排除該
    自小客車所有權確已變更之事實。
五、綜上所述，前開自小客車之所有權於違規當時既已移轉於他
    人，而非屬異議人所有，依前開說明，異議人自不在處罰之
    列。原處分機關未就該車於違規當時之真正所有人詳予調查
    ，逕對車籍資料上之登記名義人即異議人，依道路交通管理
    處罰條例第12條第1 項第5 款裁處罰鍰5,400 元，即有未洽
    ，自應由本院撤銷原處分，並為異議人不罰之諭知。
據上論斷，應依道路交通案件處理辦法第20條，裁定如主文。
中　　華　　民　　國　　96　　年　　12　　月　　31　　日
                  交通法庭      法  官  蘇碧珠
以上正本證明與原本無異。
如不服本裁定應於收受送達後5 日內向本院提出抗告書狀敘述抗
告之理由抗告於台灣高等法院高雄分院。
中　　華　　民　　國　　96　　年　　12　　月　　31　　日
                                書記官  賀燕花
